【裁判字號】    99,上訴,4000
【裁判日期】    991130
【裁判案由】    毒品危害防制條例
【裁判全文】
臺灣高等法院刑事判決                99年度上訴字第4000號
上  訴  人
即  被  告  陳柏安
上列上訴人因違反毒品危害防制條例案件，不服臺灣基隆地方法
院99年度訴字第325號，中華民國99年9月30日第一審判決（起訴
案號：臺灣基隆地方法院檢察署99年度毒偵字第592號），提起
上訴，本院判決如下：
    主  文
上訴駁回。
    理  由
一、依刑事訴訟法第350條、第361條、第362條、第367條規定，
    不服地方法院之第一審判決而上訴者，須提出上訴書狀，並
    應敘述具體理由，為上訴必備之程式；其所提出之書狀未敘
    述上訴理由，或僅曾以言詞陳述上訴理由者，均應於上訴期
    間屆滿後20日內補提理由書於第一審法院。第一審法院經形
    式審查，認逾期未補提上訴理由者，應定期間先命補正；逾
    期未補正者，為上訴不合法律上之程式，應以裁定駁回。倘
    已提出上訴理由，但所提非屬具體理由者，則由第二審法院
    以上訴不合法律上之程式，判決駁回。而所謂具體理由，必
    係依據卷內既有訴訟資料或提出新事證，指摘或表明第一審
    判決有何採證認事、用法或量刑等足以影響判決本旨之不當
    或違法，而構成應予撤銷之具體事由，始克當之（例如：依
    憑證據法則具體指出所採證據何以不具證據能力，或依憑卷
    證資料，明確指出所為證據證明力之判斷如何違背經驗、論
    理法則）；倘僅泛言原判決認定事實錯誤、違背法令、量刑
    失之過重或輕縱，而未依上揭意旨指出具體事由，或形式上
    雖已指出具體事由，然該事由縱使屬實，亦不足以認為原判
    決有何不當或違法者（例如：對不具有調查必要性之證據，
    法院未依聲請調查亦未說明理由，或援用證據不當，但除去
    該證據仍應為同一事實之認定），皆難謂係具體理由，俾與
    第二審上訴制度旨在請求第二審法院撤銷、變更第一審不當
    或違法之判決，以實現個案救濟之立法目的相契合，並節制
    濫行上訴，最高法院97年度台上字第892號判決意旨參照。
二、原審判決略以：被告陳柏安前因施用毒品案件，經送觀察、
    勒戒後，認無繼續施用毒品之傾向，於95年4月11日釋放出
    所，並經臺灣基隆地方法院檢察署檢察官以95年度毒偵緝字
    第28號為不起訴處分確定。復因施用毒品案件，經原審法院
    95年9月4日以95年度訴字第497號判處有期徒刑6月確定。再
    因施用毒品案件，經原審法院於96年2月12日以95年度訴字
    第836號判處有期徒刑8月，嗣經裁定減刑為有期徒刑4月確
    定。上開2罪接續執行，於96年8月11日執行完畢（成立累犯
    ）。另因施用毒品案件，經原審法97年6月9日以97年度訴字
    第654號判處應執行有期徒刑1年確定。又因施用毒品案件，
    經原審法院97年7月21日以97年度訴字第886號判處有期徒刑
    10月確定。上開2罪經原審法院裁定應執行刑為有期徒刑1年
    9月確定，並於97年7月29日入監服刑，98年11月26日假釋出
    監付保護管束，假釋期間至99年4月8日屆滿。詎陳柏安猶不
    知戒絕，於假釋期間，復基於施用第1級毒品海洛因之犯意
    ，於99年2月24日上午11時22分為警採尿前回溯24小時內某
    時，在不詳地點，以不詳方式，非法施用海洛因1次。嗣99
    年2月24日上午11時22分，陳柏安依表訂時間，至臺灣基隆
    地方法院檢察署觀護人室採尿送驗，驗出有施用第1級毒品
    海洛因代謝後之嗎啡陽性反應，因而查悉上情。案經臺灣基
    隆地方法院檢察署觀護人報告該檢察署檢察官偵查終結提起
    公訴等事實，固據被告否認有施用第1級毒品犯行，惟被告
    經採集尿液送台灣尖端先進生技醫藥股份有限公司檢驗結果
    ，確呈嗎啡陽性反應，有臺灣基隆地方法院檢察署受保護管
    束人尿液檢體監管紀錄表1份、臺灣基隆地方法院檢察署施
    用毒品犯受保護管束人採尿報到編號表1紙及台灣尖端先進
    生技醫藥股份有限公司濫用藥物檢驗報告1紙等書證附卷可
    稽。又按以氣相層析質譜儀作藥物及其代謝產物之定性及定
    量分析，幾乎不會有偽陽性反應產生，此為毒品檢驗學之常
    規，況被告尿液中嗎啡含量達1006ng/ml，遠逾公告值300
    ng/ml，益證依上述檢驗方法，不致誤判為嗎啡陽性反應。
    被告空言否認施用第一級毒品海洛因，尚無足採。復按「一
    般人注射海洛因後經體內吸收代謝約30分鐘後，以嗎啡型態
    為主開始排入尿中，且以最初6至12小時排泄量最多。若以
    日計，約有80％之毒品代謝物（嗎啡）可在注射後24小時內
    陸續由尿中排出體外，剩餘量則可能在數日內分別排出體外
    。」，有卷附法務部調查局90年4月12日（90）陸（一）字
    第90133335號函附卷可稽。被告之尿液經檢驗出有施用第1
    級毒品海洛因代謝後之嗎啡陽性反應，足見被告於接受採尿
    前數日內確有施用毒品海洛因，是其施用毒品犯行洵堪認定
    。核被告所為，係犯毒品危害防制條例第10條第1項之施用
    第1級毒品罪。被告持有第1級毒品海洛因之低度行為，為施
    用第1級毒品海洛因之高度行為所吸收，不另論罪。被告有
    上開所載之科刑執行情形，有本院被告前案紀錄表在卷可稽
    ，其於受有期徒刑之執行完畢後，5年內再故意犯有期徒刑
    以上之本罪，為累犯，應依刑法第47條第1項規定加重其刑
    。原審審酌被告犯罪之動機、吸食頻率、曾有施用毒品之前
    科猶不知戒除，此次犯後一再飾詞卸責，未見悔意，犯後態
    度不佳等一切情狀，量處有期徒刑1年。本院認原審已詳敘
    其所憑證據、認定理由及量刑依據。自形式上觀察，原判決
    無認定事實錯誤、量刑瑕疵或違背法令之情形，核其認事用
    法，並無違誤，量刑堪稱妥適。
三、本件上訴人即被告不服原判決提起上訴，其99年11月9日刑
    事上訴理由略以：本件尿液分2瓶送檢驗，一瓶送台灣尖端
    先進生技醫藥股份有限公司檢驗，一瓶送調查局檢驗，但卷
    內僅有台灣尖端先進生技醫藥股份有限公司檢驗報告，而無
    調查局之檢驗報告，是台灣尖端先進生技醫藥股份有限公司
    檢驗過程是否有所疏失，於無法比較下，逕認被告犯罪，實
    有不公。又倘被告施用毒品，豈會按時至觀護人報到並驗尿
    ，且於本件檢出毒品反應後，之後檢驗均未驗出毒品反應，
    足認被告確無施用毒品，如有必要，被告亦願接受測謊，以
    釐清事實。再者，被告家中經濟困難，亦有年邁母親待照顧
    ，為此請求撤銷原判決云云。
四、經查：
(一)被告固辯稱台灣尖端先進生技醫藥股份有限公司檢驗過程有
    誤云云，惟未舉證以實其說，且被告經採集尿液送台灣尖端
    先進生技醫藥股份有限公司檢驗結果，確呈嗎啡陽性反應，
    有臺灣基隆地方法院檢察署受保護管束人尿液檢體監管紀錄
    表1份、臺灣基隆地方法院檢察署施用毒品犯受保護管束人
    採尿報到編號表1紙及台灣尖端先進生技醫藥股份有限公司
    濫用藥物檢驗報告1紙等書證附卷可稽。又按以氣相層析質
    譜儀作藥物及其代謝產物之定性及定量分析，幾乎不會有偽
    陽性反應產生，此為毒品檢驗學之常規，且被告尿液中嗎啡
    含量達1006ng/ml，遠逾公告值300 ng/ml，益證依上述檢驗
    方法，不致誤判為嗎啡陽性反應，自難認台灣尖端先進生技
    醫藥股份有限公司檢驗過程有誤，參以被告於偵查及原審審
    理時均辯稱係因服用感冒藥導致驗出毒品反應，並無爭執檢
    驗過程有誤，益證其於上訴本院始辯稱台灣尖端先進生技醫
    藥股份有限公司檢驗過程有誤云云，要屬卸責之詞，不足採
    信。
(二)被告另辯稱其若施用毒品，豈會按時至觀護人報到並驗尿，
    且於本件檢出毒品反應後，之後檢驗均未驗出毒品反應，足
    認被告確無施用毒品，如有必要，被告亦願接受測謊，以釐
    清事實云云，但被告98年11月26日假釋出監付保護管束，假
    釋期間至99年4月8日屆滿，有如前述，是依法被告即應按時
    觀護人處報到，與其是否有施用毒品無關，尚不足作為有利
    於被告之認定。又被告本件犯行之後並未在檢驗出毒品反應
    ，僅能證明其後至觀護人處報到期間並未施用毒品，亦無從
    採為被告無罪之論證。另因測謊係以人的內心作為檢查對象
    ，其結果之正確性擔保仍有困難，故不能使用鑑定結果，作
    為證明犯罪事實存在與否之唯一證據，是即令被告測謊結果
    無說謊反應，仍不足作為被告無罪之唯一論據，自無送請測
    謊之必要。至被告所辯家中經濟困苦，尚有母親待照顧云云
    ，但與被告是否犯罪無關，且原審亦審酌被告被告犯罪之動
    機、吸食頻率、曾有施用毒品之前科猶不知戒除，此次犯後
    一再飾詞卸責，未見悔意，犯後態度不佳等一切情狀而為量
    刑，尚不足影響原判決。
五、綜上所述，本件被告上訴意旨雖以前詞置辯，並未指摘原審
    判決有何不當或違法之情形實際存在，況其上開所辯，亦無
    足以影響原審判決本旨，而構成應予撤銷之具體事由，核其
    內容非屬具體之上訴理由甚明。是被告上訴理由未能依卷內
    既有訴訟資料或提出新事證，指摘或表明第一審判決有何採
    證認事、用法等足以影響判決本旨之不當或違法，而構成應
    予撤銷之事由，自非屬得上訴第二審之具體理由。再者，本
    院自形式上以觀，認原審判決認事用法並無違法或不當，既
    如前述。揆諸首揭說明，被告提起第二審上訴不合法律上程
    式，爰不經言詞辯論以判決駁回之。
據上論斷，應依刑事訴訟法第367條前段、第372條，判決如主文
中    華    民    國    99    年    11    月    30    日
            刑事第十五庭  審判長法  官  沈宜生
                                法  官  林明俊
                                法  官  吳炳桂
以上正本證明與原本無異。
如不服本判決，應於收受送達後10日內向本院提出上訴書狀，其
未敘述上訴之理由者並得於提起上訴後10日內向本院補提理由書
（均須按他造當事人之人數附繕本）「切勿逕送上級法院」。
                                書記官  洪雅蔓
中    華    民    國    99    年    12    月    2     日

司法院資訊處製作；財團法人民間司法改革基金會備份。
